【裁判字號】    97,抗,227
【裁判日期】    971230
【裁判案由】    本票裁定
【裁判全文】
臺灣士林地方法院民事裁定               97年度抗字第227號
抗  告  人  尖端通運股份有限公司
法定代理人  乙○○
代  理  人  黃陽壽律師
            黃喬詮律師
相  對  人  均輝股份有限公司
法定代理人  甲○○
上列抗告人與相對人間本票裁定事件，抗告人對於中華民國97年
10月13日本院97年度票字第8998號裁定提起抗告，本院裁定如下
：
    主  文
原裁定廢棄。
相對人於原審之聲請駁回。
聲請程序費用新臺幣壹仟元及抗告程序費用新臺幣壹仟元由相對
人負擔。
    理  由
一、抗告人抗告意旨略以：本件系爭本票原係抗告人簽發並交付
    與指定受款人即訴外人漢高運通有限公司（下稱漢高公司）
    收執，詎漢高公司明知抗告人未積欠渠任何債務，竟以委任
    彰化銀行吉林分行取款之目的，於本票背面記載「帳號0000
    -00-00000-0-00漢高通運有限公司」，而「委任取款背書」
    予該銀行代收票款，經二度提示均遭拒絕付款而告退票，顯
    見漢高公司未曾「轉讓背書」予相對人甚明，相對人均輝股
    份有限公司並未取得票據權利，自不得向抗告人行使票據追
    索權，相對人辯稱其以「空白背書」轉讓取得票據而成為執
    票人，要無可採。再依據票據客觀解釋及外觀解釋原則，漢
    高公司係以委任取款之目的，委託受託人彰化銀行吉林分行
    取款，存入受款人開設於該行之上開帳戶所為之「委任取款
    背書」，是系爭本票背面才會有兩次記載「本支票（應係本
    票之誤）原經由本行代收但因遭受退票執票人要求改委代收
    彰化銀行吉林分行」，益證漢高公司確係委任彰化銀行吉林
    分行取款所為之委任取款背書。況漢高公司若欲為「轉讓背
    書」，應在票據背面之「閱讀分類機背書章專用區」欄內蓋
    章才是，本件漢高公司於領款人虛線欄內為委任取款背書，
    並蓋上存款帳號，顯非轉讓背書，是相對人無法以背書之連
    續證明其權利，不得對抗告人行使追索權，原審未查率予驟
    准，實有違誤，為此，爰提起抗告，並聲明：(1)原裁定廢棄
    。(2)相對人於原法院之聲請駁回。(3)聲請及抗告程序費用由
    相對人負擔等語。
二、相對人陳述意見略以：本件相對人以空白背書轉讓取得票據
    成為執票人，在該本票之形式上記載均屬完整，自得行使票
    據上權利，於本票到期不獲付款時，依票據法第124 條準用
    同法第85條第1 項規定，相對人於行使或保全票據上權利後
    ，對抗告人行使追索權。原審依此形式審查，為准予強制執
    行之裁定，並無違誤。抗告人主張相對人無取得票據權利不
    得聲請強制執行，自無可採等語，並聲明：駁回抗告。
三、按執票人向本票發票人行使追索權時，得聲請法院裁定後強
    制執行，票據法第123 條定有明文。是以，法院之應否准予
    強制執行之當視本票可否向發票人行使追索權為斷。又所謂
    委任取款背書，係指於票據上載明執票人委任被背書人取款
    為目的所為之背書，此種背書，僅授與被背書人以代理人取
    款之權，並非轉讓票據之所有權，故與一般背書有別，此觀
    票據法第40條之規定自明。經查，系爭本票係載有受款人漢
    高運通公司之記名票據，而背面蓋有「0000-00-00000-0-00
    漢高通運有限公司」之背書，並有「本支票（應係本票之誤
    ）原經由本行代收但因遭受退票執票人要求改委代收彰化銀
    行吉林分行」之印記，足見前開漢高公司之背書應係委託彰
    化銀行吉林分行取款而為之「委任取款背書」，非為轉讓票
    據予相對人之轉讓背書。準此，系爭本票從客觀上之形式觀
    之，受款人為漢高公司，但並無背書轉讓予相對人之轉讓背
    書，其背書並不連續，自不生票據背書轉讓之效果，執票人
    即不得對發票人行使追索權，依前開說明，自不得裁定准予
    強制執行。綜上，抗告人抗辯系爭本票，背書不連續不生票
    據轉讓之效果等情，堪予採信。依上開說明，相對人聲請裁
    定准就本件本票票款為強制執行，自難准許。原審准如所請
    ，尚有未洽，爰廢棄原裁定，駁回相對人之聲請。
四、爰裁定如主文。
中    華    民    國    97    年    12    月    30    日
                  民事第一庭  審判長法  官  黃小瑩
                                    法  官  許碧惠
                                    法  官  劉逸成
以上正本證明與原本無異。
如不服本裁定，僅得於收受本裁定正本送達後10日內，以適用法
規顯有錯誤為理由，向本院提出再抗告狀，（須附繕本一份及繳
納再抗告裁判費新台幣1,000 元），經本院許可後始可再抗告。
再抗告時應提出委任律師或具有律師資格之人之委任狀；委任有
律師資格者，另應附具律師資格證書及釋明委任人與受任人有民
事訴訟法第466 條之1 第1 項但書或第2 項所定關係之釋明文書
影本。
中    華    民    國    98    年    1     月    6     日
                                    書記官  許秋莉


司法院資訊處製作；財團法人民間司法改革基金會備份。
